---
title: "Future 500 Challenge - Da forma tidy"
author: "Vinícius Salustiano"
output:
  html_document:
    toc: true
    toc_float: true
    number_sections: true
    theme: "united"
    highlight: tango
---


```{r setup, include = FALSE}

#definindo configurações globais
knitr::opts_chunk$set(
  warning = FALSE,
  message = FALSE,
  comment = "##",
  echo = FALSE
)


```

```{r library}

#pacotes utilizados
library(knitr)
library(kableExtra)
library(rmdformats)
library(tidyverse)
library(plotly)

```

#Proposta do desafio

A partir dos dados fornecidos pela revista fictícia Future-500, produzir os seguintes gráficos:

* Gráfico de dispersão exibindo receita, gastos e lucros, classificado por indústria
* Gráfico de dispersão incluindo tendências para a relação gastos~receita por indústria
* Boxplots com crescimento por indústria

Ressalta-se que se necessitará primeiro tratar o dataset (valores ausentes, outliers, etc.) para se chegar ao produto demandado.

O arquivo csv está disponível no seguinte [endereço](https://www.superdatascience.com/rcourse-advanced/).

#A base de dados

Lemos o arquivo csv pela função **read_csv** do pacote `readr` e exibimos o dataset para um primeiro contato com suas características principais.

Utilizaremos nesta primeira visualização, e nas próximas, o pacote `kableExtra` para a renderização das tabelas no presente relatório. Para mais informações sobre sua sintaxe, consultar esta [página](https://cran.r-project.org/web/packages/kableExtra/vignettes/awesome_table_in_html.html)

```{r future_500}

#carregando dataset
future_500 <- read_csv("Future-500.csv")

#gerando a visualização do dataset
future_500 %>% 
  kable() %>%
  kable_styling(bootstrap_options = c("striped","bordered")) %>% 
  scroll_box(width = "800px", height = "400px") 

```

#Identificando inconsistências {.tabset .tabset-fade .tabset-pills}

##Colunas *Revenue*, *Expenses* e *Growth*

Um primeiro ponto que chama a atenção é a formatação das colunas Revenue, Expenses e Growth, que se referemm a valores numéricos mas, por sua natureza monetária, foram gravados no dataset original com signos como "Dollars", "$" e "%", e foram lidas contendo valores textuais no carregamento default.

Não exibimos anteriormente, mas vale ressaltar uma funcionalidade da função `read_csv` que retorna como cada coluna foi interpretada, facilitando também o trabalho de análise.

Outra funcionalidade importante de `read_csv` é a sua facilidade em converter essas usuais formatações alternativas de números no formato adequado.

Faremos, portanto, novamente a leitura do arquivo csv, ajustando o tipo das colunas referidas.

```{r future_500_1}
#carregando dataset
future_500 <- read_csv("Future-500.csv",
                       col_types = cols(
                         Revenue = col_number(),
                         Expenses = col_number(),
                         Growth = col_number()
                       ))

#gerando a visualização do dataset
future_500 %>% 
  kable() %>%
  kable_styling(bootstrap_options = c("striped","bordered")) %>% 
  scroll_box(width = "800px", height = "400px") 

```

##Coluna Industry

Uma hipótese é de que a coluna Industry é uma variável categórica de nosso dataset e, portanto, deveria ser convertida para `factor`, de modo a facilitar nossas análises posteriores.

Será que essa hipótese se sustenta? Uma maneira rápida é exibindo a tabela de frequência de valores desta coluna, como abaixo:

```{r industry, echo = FALSE}

table(future_500$Industry) %>% 
  kable(format="html",
        col.names = c("Industry",
                      "Frequency")) %>% 
  kable_styling(bootstrap_options = c("striped","bordered"), full_width = FALSE)


```

Podemos sim afirmar, conforme visualização acima, que a coluna Industry contém variável categórica, com `r nrow(table(future_500$Industry))` valores assumidos: `r levels(factor(future_500$Industry))`. 

Leremos novamente o dataset ajustando portanto o tipo de leitura para essa coluna também (e que será o último ajuste de leitura - os demais serão efeturados já sobre os dados importados).

```{r future_500_tidy}

#criando categorias de indústria
industry_levels <- c("Construction",
                     "Financial Services",
                     "Government Services",
                     "Health",                                                   "IT Services",                                              "Retail",                                                   "Software")
#carregando dataset
future_500 <- read_csv("Future-500.csv",
                       col_types = cols(
                         Industry = col_factor(
                           levels(
                             industry_levels)),
                         Revenue = col_number(),
                         Expenses = col_number(),
                         Growth = col_number()
                       ))

#gerando a visualização do dataset
future_500 %>% 
  kable() %>%
  kable_styling(bootstrap_options = c("striped","bordered")) %>% 
  scroll_box(width = "800px", height = "400px") 

```

##Valores ausentes

Como já pudemos registrar, há valores ausentes para algumas observações. Identifiquemos quais colunas possuem observações ausentes e, em um segundo momento, as quantifiquemos.

```{r tabela_na}

#verificando quais colunas possuem valores ausentes
future_500 %>% 
  map_lgl(anyNA) %>%
  kable(format="html",
        col.names = "Valor Ausente" ) %>% 
  kable_styling(bootstrap_options = c("striped","bordered"), full_width = FALSE)

```

Uma forma rápida de identificamos a quantidade de valores ausentes por coluna é sumarizando o dataset, como abaixo.

```{r summary_na, echo = FALSE}
summary(future_500)

```

Podemos, portanto, pela pouca quantidade de valores ausentes, num primeiro momento não tratá-los e apenas nos precaver ao utilizar funções sumário, utilizando o argumento `na.rm = TRUE`.

#Resumo estatístico

##Distribuição de receitas, gastos, lucro e crescimento {.tabset .tabset-fade .tabset-pills}

Abaixo, visualizaremos como se distribuem receitas, gastos, lucro e crescimento por indústria.

###Receita
```{r box_revenue}

future_500 %>%
      filter(!is.na(Industry)) %>% 
      mutate(Revenue = Revenue*10^-6) %>% 
      select(Industry, Revenue) %>% 
      ggplot(aes(x = Industry,
                 y = Revenue)) +
      geom_boxplot(fill = "green") +
      labs(title = "Mediana de receitas em US$ bi do setor TI supera demais",
           caption = "Setor de software tem pior mediana",
           x = "Indústria",
           y = "Receita") +
  theme_classic()

```

###Gastos
```{r box_expenses}

future_500 %>%
      filter(!is.na(Industry)) %>% 
      mutate(Expenses = Expenses*10^-6) %>% 
      select(Industry, Expenses) %>% 
      ggplot(aes(x = Industry,
                 y = Expenses)) +
      geom_boxplot(fill = "red") +
      labs(title = "Distribuições de gastos por indústria",
           subtitle = "(em US$ bilhões)",
           x = "Indústria",
           y = "Gastos") +
  theme_classic()

```

###Lucro
```{r box_profit}

future_500 %>%
      filter(!is.na(Industry)) %>% 
      mutate(Profit = Profit*10^-6) %>% 
      select(Industry, Profit) %>% 
      ggplot(aes(x = Industry,
                 y = Profit)) +
      geom_boxplot(fill = "blue") +
      labs(title = "Distribuições de lucros por indústria",
           subtitle = "(em US$ bilhões)",
           x = "Indústria",
           y = "Lucros") +
  theme_classic()

```

###Crescimento
```{r box_crescimento}

future_500 %>%
      filter(!is.na(Industry)) %>% 
      select(Industry, Growth) %>% 
      ggplot(aes(x = Industry,
                 y = Growth)) +
      geom_boxplot(fill = "gray") +
      labs(title = "Crescimento mediano do setor de TI supera demais",
           subtitle = "Software e serviços financeiros logo abaixo",
           caption = "Setores de construção, saúde e governamental têm pior desempenho",
           x = "Indústria",
           y = "Receita") +
  theme_classic()

```

#Gráficos de dispersão {.tabset .tabset-fade .tabset-pills}

##Receitas por gastos por indústria

```{r scatter_receita_gastos}

#gerando gráfico de dispersão
future_500 %>%
  filter(!is.na(Industry)) %>% 
  mutate(Expenses = Expenses*(10^-6),
         Revenue = Revenue*(10^-6)) %>% 
  ggplot(aes(x = Expenses,
             y = Revenue,
             color = Industry)) +
  geom_jitter(alpha = 0.6) +
  labs(title = "Serviços de TI apresentam maior receita",
       subtitle = "(para o mesmo nível de gastos em US$ bi)",
       caption = "Gastos em serviços governamentais geram receita menor",
       x = "Gastos",
       y = "Receita",
       color = "Indústria") +
  theme_classic()

```

Exibimos acima gráfico de dispersão de receita e gastos, classificados por indústria.

Pode-se ver que, para mesmos níveis de gastos, a indústria de serviços de TI possui maiores receitas. Serviços governamentais, por outro lado, geram menor receita para um nível de gastos, o que constitui um argumento para defender sua utilização apenas em situações de falha de mercado.

##Lucros por gastos por indústria

```{r scatter_lucros_gastos}

#gerando gráfico de dispersão
future_500 %>%
  filter(!is.na(Industry)) %>% 
  mutate(Expenses = Expenses*(10^-6),
         Profit = Profit*(10^-6)) %>% 
  ggplot(aes(x = Expenses,
             y = Profit,
             color = Industry)) +
  geom_jitter(alpha = 0.6) +
  labs(title = "Serviços de TI apresentam maior lucratividade",
       subtitle = "(para o mesmo nível de gastos em US$ bi)",
       caption = "Setor de saúde na lanterna",
       x = "Gastos",
       y = "Lucros",
       color = "Indústria") +
  theme_classic()

```

Exibimos acima gráfico de dispersão de lucro e gastos, classificados por indústria.

Pode-se ver que, para mesmos níveis de gastos, a indústria de serviços de TI possui maior lucratividade. Serviços de saúde, por outro lado, geram menor lucro para um nível de gastos.

Para todos os setores, a lucratividade e o gastos apresentam uma relação negativa.

##Lucros por receita por indústria

```{r scatter_lucros_receita}

#gerando gráfico de dispersão
future_500 %>%
  filter(!is.na(Industry)) %>% 
  mutate(Revenue = Revenue*(10^-6),
         Profit = Profit*(10^-6)) %>% 
  ggplot(aes(x = Revenue,
             y = Profit,
             color = Industry)) +
  geom_jitter(alpha = 0.6) +
  labs(title = "Serviços de TI apresentam maior lucratividade",
       subtitle = "(para o mesmo nível de receitas em US$ bi)",
       caption = "Setores estatal e de saúde na lanterna",
       x = "Receita",
       y = "Lucros",
       color = "Indústria") +
  theme_classic()

```

Exibimos acima gráfico de dispersão de lucro e gastos, classificados por indústria.

Pode-se ver que a indústria de serviços de TI possui maiores lucratividade e receitas e, quanto maior a receita, maior a lucratividade. Serviços de saúde e governamentais, por outro lado, geram menores receita e lucro.

De uma forma geral, quanto mais receitas, maior a lucratividade para os setores analisados.